臺灣高等法院刑事裁定
110年度毒抗字第444號
抗  告  人
即  被  告  簡國郎  民國00年0月00日生



上列抗告人因違反毒品危害防制條例案件，不服臺灣士林地方法
院110年度毒聲字第217號，中華民國110年3月8日裁定（聲請案
號：臺灣士林地方檢察署110年度毒偵字第531號、110年度聲觀
字第186號），提起抗告，本院裁定如下：
    主  文
抗告駁回。
    理  由
一、原裁定意旨略以：抗告人即被告（下稱被告）甲○○基於施用
    第二級毒品甲基安非他命之犯意，於民國109年4月8日14時
    許，在其當時位於新北市○○區○○街0段000巷00號6樓之住處
    內，以將甲基安非他命置入吸食器燒烤吸食煙霧之方式，施
    用第二級毒品甲基安非他命1次。嗣因同居之女友楊惠萍另
    案經通緝，經警方於同日下午緝獲，並得楊惠萍同意，至上
    址進行搜索，因而扣得如附表編號1至3所示被告所持有之第
    二級毒品甲基安非他命8包（驗餘淨重共19.5586公克）及吸
    食器1組，並經警採集被告尿液送驗，結果呈安非他命、甲
    基安非他命陽性反應。上揭犯行，業經被告坦承不諱，復有
    臺灣檢驗科技股份有限公司109年4月28日濫用藥物實驗室濫
    用藥物檢驗報告、新北市政府警察局刑事警察大隊109年4月
    8日勘察採證同意書、受採集尿液檢體人姓名及檢體編號對
    照表、扣押物品目錄表及臺北榮民總醫院109年5月29日北榮
    毒鑑字第C0000000號毒品成分鑑定書㈠各1紙可參，被告施用
    第二級毒品甲基安非他命之犯行明確。又被告前因施用毒品
    案件，經原審法院以92年度毒聲字第941號裁定觀察、勒戒
    後，認無繼續施用毒品傾向，於92年12月11日釋放出所，距
    本次施用毒品已逾3年，應再次令其入勒戒處所施以觀察、
    勒戒，從而，檢察官聲請裁定被告送勒戒處所執行觀察、勒
    戒，核無不合，應予准許等語。　
二、抗告意旨略以：被告所犯本件施用毒品案件前經法院告知將
    依簡易判決處刑，現卻裁定送觀察、勒戒，被告另案施用毒
    品案件業經法院判處罪刑，若本案依法判決，則可與另案合
    併定刑，對被告最為有利，然現卻一案執行徒刑、一案觀察
    、勒戒，此執行方式顯不利被告；另原裁定附表編號1至3未
    記載係屬何物，理由未盡詳實，請撤銷原裁定，改依簡易判
    決處刑等語。
三、按施用第一、二級毒品為犯罪行為，毒品危害防制條例第10
    條設有處罰規定，故施用第一、二級毒品者，本應科以刑罰
    。惟基於刑事政策，對合於一定條件之施用者，依同法第20
    、24條等規定，係採「觀察、勒戒或強制戒治」與「附命完
    成戒癮治療緩起訴處分」等雙軌治療模式。而於109年7月15
    日修正施行之毒品危害防制條例第20條第3項及第23條第2項
    ，雖僅將原條文之再犯期間由「5年」改為「3年」，惟鑑於
    將施用毒品者監禁於監獄內，僅能短期間防止其接觸毒品，
    因慣用毒品產生之「心癮」根本無法根除，並慮及毒品危害
    防制條例施行多年累積之戒毒經驗及實效，暨逐步擴充之醫
    療、戒癮機構、專業人力、社區支援系統等資源，尤以本次
    毒品危害防制條例第24條修正，擴大檢察官對施用毒品者附
    條件緩起訴處分之範圍，使其能視個案具體情形給予適當多
    元社區處遇。是本次修正後對於施用毒品者之思維，自應與
    時俱進，擺脫以往側重於「犯人」身分之處罰，著重其為「
    病患」之特質，並以「治療」疾病為出發點，重新評價前揭
    所謂「3年後再犯」之意義。因此，上述所謂「3年後再犯」
    ，只要本次再犯（不論修正施行前、後）距最近1次觀察、
    勒戒或強制戒治執行完畢釋放，已逾3年者，即該當之，不
    因其間有無犯第10條之罪經起訴、判刑或執行而受影響，應
    由檢察官循上開雙軌治療模式，為合義務之裁量處置（最高
    法院109年度台上大字第3826號刑事大法庭裁定意旨參照)。
    又修正後毒品危害防制條例第35條之1規定：「本條例中華
    民國108年12月17日修正（109年1月15日公布、同年7月15日
    施行）之條文施行前犯第10條之罪之案件，於修正施行後，
    依下列規定處理：一、偵查中之案件，由檢察官依修正後規
    定處理。二、審判中之案件，由法院或少年法院（地方法院
    少年法庭）依修正後規定處理；依修正後規定應為不起訴處
    分或不付審理之裁定者，法院或少年法院（地方法院少年法
    庭）應為免刑之判決或不付審理之裁定。三、判決確定尚未
    執行或執行中之案件，適用修正前之規定。」，是在本次修
    正條文施行前犯第10條之罪，不論是尚在偵查中之案件，或
    已起訴繫屬中之審判案件，均應依修正後之規定處理，至於
    已經判決確定尚未執行或執行中之案件，基於法安定性原則
    ，仍適用修正施行前之規定。
四、經查：
  ㈠被告於上揭時、地施用第二級毒品甲基安非他命之事實，業
    據被告於警詢及偵訊中坦承不諱（見毒偵字第874號影卷第1
    1、40頁），又經警於109年4月8日下午7時許採集被告之尿
    液檢體，送請臺灣檢驗科技股份有限公司以EIA酵素免疫分
    析法為初步檢驗，再以GC/MS氣相層析質譜儀法為確認檢驗
    ，檢驗結果確呈安非他命、甲基安非他命陽性反應；而扣案
    如附表編號1至3所示被告所持有之晶體共8包，經送請臺北
    榮民總醫院鑑定結果，確均檢出甲基安非他命成分等情，有
    臺灣檢驗科技股份有限公司109年4月28日濫用藥物實驗室濫
    用藥物檢驗報告（檢體編號：Q0000000號）、新北市政府警
    察局刑事警察大隊109年4月8日勘察採證同意書、受採集尿
    液檢體人姓名及檢體編號對照表、扣押物品目錄表及臺北榮
    民總醫院109年5月29日北榮毒鑑字第C0000000號毒品成分鑑
    定書(一)附卷可稽(見毒偵字第874號影卷第14至16頁、偵字
    第6783號影卷第27、28、99號)。被告自白核與事實相符，
    足認被告確有施用第二級毒品甲基安非他命之犯行。被告前
    因施用第二級毒品案件，經原審法院以92年度毒聲字第941
    號裁定觀察、勒戒後，認無繼續施用毒品傾向，於92年12月
    11日釋放出所，被告嗣後雖多次再犯施用毒品罪，惟均經法
    院判處罪刑並執行，未再接受觀察、勒戒或強制戒治等情，
    有本院被告前案紀錄表在卷可稽。被告本案所為距其最近1
    次因犯施用毒品罪經觀察、勒戒釋放出所（即92年12月11日
    ）既已逾3年，依據前揭說明，即應裁定令被告入勒戒處所
    觀察、勒戒，且不因其間是否另犯該罪經起訴、判刑或執行
    而有不同。
  ㈡犯毒品危害防制條例第10條之罪，距最近1次觀察、勒戒或強
    制戒治執行完畢釋放後，已逾3年者，法院得視個案情形，
    就依職權裁定令被告入勒戒處所觀察、勒戒，或依刑事訴訟
    法第303條第1款規定為不受理之判決，擇一適用（最高法院
    109年度台抗大字第1771號刑事大法庭裁定意旨參照）。又
    檢察官對「初犯」或「3年後再犯」施用毒品罪行之行為人
    ，究應採行附命完成戒癮治療之緩起訴處分，或向法院聲請
    觀察、勒戒之處遇措施，要屬檢察官之裁量職權，非法院所
    得介入或審酌，倘檢察官係聲請法院裁定觀察、勒戒，法院
    就其聲請，除檢察官有違法或濫用其裁量權之情事外，僅得
    依法裁定被告令入勒戒處所執行觀察、勒戒，以查其是否仍
    有施用毒品傾向，尚無自由斟酌以其他方式替代之權。本案
    被告施用毒品犯行經檢察官偵查終結起訴，於109年7月1日
    繫屬原審法院（109年度審易字第1198號）時，尚在毒品危
    害防制條例修正條文施行前，然於原審法院審理中，毒品危
    害防制條例之規定已修正施行，原審法院於109年8月4日準
    備程序時雖曾詢問被告適用簡易判決處刑之意見，然揆諸上
    開說明，本案應依修正後之法條規定處理，故原審嗣依照新
    修正條文之規定，就本案改依通常程序審理，認應由檢察官
    依職權裁量是否聲請法院裁定觀察、勒戒或為命附條件之緩
    起訴處分，不得逕行追訴、處罰，於109年12月31日以109年
    度易字第672號判決諭知本件公訴不受理確定。檢察官於收
    受公訴不受理判決後，認被告因另案施用毒品判決確定案件
    已在執行中，且本案施用毒品犯行明確，向法院聲請觀察、
    勒戒，屬檢察官職權之適法行使，難認檢察官之判斷有違背
    法令、事實認定有誤或裁量有重大明顯瑕疵之情事，自應尊
    重檢察官職權之行使，不得任意指為違法。被告另案所犯施
    用毒品罪案件，因已經判決確定，按前說明，本即應依修正
    前規定執行，是本件並無被告抗告意旨所指不利被告之違誤
    情況，被告請求依簡易判決處刑，自屬無據。至於附表編號
    1至3所示之物，係本案扣得被告所持有、施用剩餘之第二級
    毒品甲基安非他命等情，已詳如前述，原裁定理由內亦已載
    明附表編號1至3之物為均含有甲基安非他命成分之毒品（原
    裁定第2頁第13至15行），僅附表未再予記載該等物品係屬
    毒品之旨而已，被告指原裁定此部分理由未詳，顯有誤會。
五、綜上所述，原審依毒品危害防制條例第20條第1項、第3項及
    觀察勒戒處分執行條例第3條第1項規定，裁定被告應送勒戒
    處所觀察、勒戒，經核並無違誤。抗告意旨猶執前詞指摘原
    裁定不當，請求撤銷原裁定，為無理由，應予駁回。　　 
據上論斷，應依刑事訴訟法第412條，裁定如主文。
中　　華　　民　　國　　110 　年　　4 　　月　　6 　　日
                  刑事第一庭    審判長法　官  李釱任  
                                      法　官  呂煜仁
                                      法　官  林庚棟
以上正本證明與原本無異。
不得再抗告。
                                      書記官  陳漢朝
中　　華　　民　　國　　110 　年　　4 　　月　　7  　日


附表：
編號 名稱 數量及鑑定結果 1 淡黃色晶體 2包(驗餘淨重共0.3689公克)，均檢出甲基安非他命成分 2 白色或透明晶體 5包(驗餘淨重共19.0996公克)，均檢出甲基安非他命成分 3 淡黃色晶體 1包(驗餘淨重共0.0901公克)，均檢出甲基安非他命成分 4 安非他命吸食器 1組